【裁判字號】    99,交聲,1544
【裁判日期】    990331
【裁判案由】    聲明異議
【裁判全文】
臺灣臺中地方法院交通事件裁定      99年度交聲字第1544號
原處分機關  交通部公路總局臺中區監理所豐原監理站
異議人即
受處分人    甲○○
上列異議人即受處分人因違反道路交通管理處罰條例案件，對於
交通部公路總局臺中區監理所豐原監理站民國99年3月19日所為
之處分（豐監稽違字第裁63—HD0000000號），聲明異議，本院
裁定如下：
    主  文
原處分關於吊扣大客車職業駕駛執照拾貳個月部分撤銷。
甲○○重型機器腳踏車駕駛人，無駕駛執照駕駛機器腳踏車，經
測定酒精濃度超過規定標準，不得考領重型機器腳踏車駕駛執照
拾貳個月。
    理  由
一、原處分意旨略以：異議人即受處分人（下稱受處分人）甲○
    ○駕駛車牌號碼GX7-309號重機車，於民國99年3月14日16時
    48分許，在臺中縣后里鄉○○路209號前，因「酒後駕車，
    酒精濃度超過規定標準駕車 (酒測值0.48MG/L）」之違規，
    經臺中縣警察局后里交通小隊警員以中縣警交字第HD000000
    0號違反道路交通管理事件通知單舉發。受處分人違規時，
    僅領有汽車駕照，其機車駕照於97年3月18日為臺北市交通
    事件裁決所逕行註銷在案，本站遂於99年3月19日以豐監稽
    違字第裁63-HD0000000號裁決書，依道路交通管理處罰條例
    第35條第1項第1款規定，裁處受處分人新臺幣（下同）3萬
    元整，並吊扣汽車駕駛執照12個月（吊扣大客車職業駕照，
    因其重型機車駕照已註銷），並施以道安講習，逾期則依裁
    決書處罰主文規定裁處，於法並無不合等語。
二、受處分人異議意旨則以：道路交通管理處罰條例第68條業經
    修除吊扣各級駕照，且本人因駕駛普通重型機車違規，遭吊
    扣職業大客車駕照為裁罰不當，有違行政程序法第7條，請
    求撤銷原處分中關於吊扣職業大客車駕照一年部份。
三、按汽車駕駛人有飲用酒類後其吐氣所含酒精濃度超過每公升
    0.25毫克以上者，不得駕車，又汽車駕駛人，駕駛汽車經測
    試檢定酒精濃度超過規定標準者，處15,000元以上60,000元
    以下罰鍰，並當場移置保管該汽車及吊扣其駕駛執照1 年。
    道路交通安全規則第114條第2款、道路交通管理處罰條例第
    35條第1項第1款分別定有明文。又按道路交通管理處罰條例
    所稱之汽車，包含機器腳踏車在內；汽車駕駛人違反本條例
    規定，應受吊扣駕駛執照處分，於汽車駕駛人係無駕駛執照
    駕車者，在所規定最長吊扣期間內，不得考領駕駛執照，道
    路交通管理處罰條例第3條第3項第8款、第67條第6項亦定有
    明文。
四、復按前揭條文所稱之「駕駛執照」，依95年3月1日修正施行
    前之道路交通管理處罰條例第68條規定：「汽車駕駛人，因
    違反本條例及道路交通安全規則之規定，受吊扣或吊銷駕駛
    執照處分時，吊扣或吊銷其持有各級車類之駕駛執照。」，
    係指違規人持有之各級車類駕駛執照均應予吊扣，惟修正後
    之該條文內容為：「汽車駕駛人，因違反本條例及道路交通
    安全規則之規定，受吊銷駕駛執照處分時，吊銷其持有各級
    車類之駕駛執照。」，業已刪除「吊扣或」等字。是依現行
    條文之解釋，受吊銷駕駛執照處分者，仍維持吊銷其持有之
    各級車類駕駛執照，至於受吊扣駕駛執照處分者，則僅吊扣
    其違法或違規當時所駕駛車輛之駕駛執照，不再吊扣其持有
    之各級車類駕駛執照，且道路交通管理處罰條例第35條第1
    項第1款前段既將當場移置保管該汽車及吊扣其駕駛執照併
    列，而不稱「吊扣其各級車類之駕駛執照」，解釋上當係指
    與該移置保管汽車同一等級之汽車駕駛執照而言，不得任意
    擴張解釋。
五、經查：
(一)本件受處分人持有大客車職業駕駛執照駕駛重機車，經檢測
    後酒精濃度超過規定標準之違規事實，為受處分人所不爭執
    ，亦有中縣警交字第HD0000000號舉發違反道路交通管理事
    件通知單、交通部公路總局臺中區監理所豐原監理站豐監稽
    違字第裁63-HD0000000號裁決書與送達證書影本各乙份附卷
    可稽，本件違規事實洵堪認定。惟本件違規行為之時間係99
    年3月14日，自應依修正後之道路交通管理處罰條例第68條
    裁處，而該條文修正後既將「吊扣」二字刪除，依前揭說明
    ，駕駛人受吊扣駕駛執照處分時，不再吊扣其持有各級車類
    之駕駛執照，故原處分機關於作成吊扣駕駛執照處分時，應
    就行為人所應吊扣之駕駛執照種類明確指示，始符合依法行
    政原則，而本件受處分人係駕駛重機車違規，所受之處分應
    為限制其駕駛普通重型機車之權利，即吊扣其普通重型機車
    駕駛執照，亦即受處分人違反道路交通管理處罰條例第35條
    第1項規定時，所需吊扣之駕照，應係指酒精濃度超過規定
    標準駕駛時，遭查獲時所駕駛車輛之駕照，而不得將受處分
    人所持有各級車輛之駕照均予吊扣。然原處分機關竟剝奪受
    處分人汽車駕駛之用路權，因受處分人持有之汽車駕駛執照
    係大客車職業駕駛執照，從而吊扣受處分人該大客車職業駕
    駛執照，已不當擴張解釋限制人民權利之法律，與依法行政
    原則有違，自應予以撤銷。
(二)又受處分人前因酒駕之故，其所有之重型機車駕駛執照於97
    年3月18日業經逕行註銷迄今未重新考領機車駕照，有機車
    駕照基本資料及吊扣銷歷史情況各1紙在卷足憑。而受處分
    人於99年3月14日為本件違規行為時，其所有之重型機車駕
    照業經逕行註銷，且按道路交通安全規則第61條第1項第2款
    之意旨，已領有大客車駕駛執照者，得駕駛大貨車、代用大
    客車、大客貨兩用車、曳引車、小型車、輕型機器腳踏車，
    惟不包括重型機器腳踏車。故本件原處分機關之裁處經撤銷
    後，並無從為裁處吊扣重型機車駕駛執照12個月之處分。再
    受處分人係在重型機車駕駛執照受逕行註銷後，仍駕駛重型
    機車，應屬無照駕駛，而因無適當之重型機車駕駛執照可供
    吊扣，依道路交通管理處罰條例第67條第6項規定，僅限制
    汽車駕駛人在所規定最長吊扣期間內，不得考領駕駛執照而
    已，尚不得依此規定逕為吊扣受處分人之大客車職業駕駛執
    照。是受處分人普通重型機車之駕駛執照經逕行註銷後，本
    不得駕駛普通重型機車，其於酒精濃度超過標準時駕駛普通
    重型機車，除就違反「無照駕駛」之規定，應另行裁罰外；
    就「酒後駕車」部分，自仍應依道路交通管理處罰條例第35
    條第1項第1款、第24條第1項第2款之規定，裁處罰鍰及道安
    講習，且因其係無普通重型機車之駕駛執照，而無從依道路
    交通管理處罰條例第35條第1項第1款之規定，吊扣其「普通
    重型機車」之駕駛執照1年，仍應依道路交通管理處罰條例
    第67條第6項之規定，為「於原應吊扣普通重型機車駕駛執
    照之1年期間內，不得考領普通重型機車駕駛執照」之裁罰
    。至受處分人因違反「無照駕駛」之規定應另依道路交通管
    理處罰條例之規定予以裁罰部分，因受處分人聲明異議範圍
    不及於此，尚非屬本院得審理之範圍，併此敘明。
六、綜上所述，本件受處分人領有汽車駕駛執照，駕駛上開重型
    機車酒精濃度超過規定標準之違規行為，事證明確，足堪認
    定。惟原處分機關未考量現行道路交通管理處罰條例第68條
    修正規定與內涵，不得吊扣受處分人現尚有效之其他各級駕
    駛執照，仍裁處吊扣異議人「汽車駕駛執照」，即有違誤，
    應由本院撤銷原處分關於吊扣汽車駕駛執照12個月部分。又
    受處分人因重型機車駕駛執照業經逕行註銷處分，卻仍駕駛
    重型機車，而受處分人實際上並無重型機車可供吊扣，惟仍
    應適用同條例第67條第6項限制無照駕車者於最長吊扣期間
    不得考照之規定，自應由本院改諭知如主文第2項所示之處
    罰。
據上論斷，應依道路交通管理處罰條例第87條第2 項，道路交通
案件處理辦法第20條前段，裁定如主文。
中    華    民    國    99    年    3     月    31    日
                  交通法庭  法  官  黃建都
以上正本證明與原本無異。
如不服本裁定，應於收受送達後5日內向本院提出抗告狀。（應
附繕本）
                            書記官  賴玉真
中    華    民    國    99    年    3     月    31    日

司法院資訊處製作；財團法人民間司法改革基金會備份。
